【裁判字號】    99,台上,3298
【裁判日期】    990527
【裁判案由】    違反毒品危害防制條例
【裁判全文】
最高法院刑事判決            九十九年度台上字第三二九八號
上  訴  人  甲○○
選任辯護人  潘東翰律師
上列上訴人因違反毒品危害防制條例案件，不服台灣高等法院中
華民國九十九年二月二十五日第二審判決（九十八年度上訴字第
四七一四號，起訴案號：台灣基隆地方法院檢察署九十八年度偵
字第六四二、六四三、七九九、八七０、一０一０號），提起上
訴，本院判決如下：
    主  文
上訴駁回。
    理  由
按刑事訴訟法第三百七十七條規定，上訴於第三審法院，非以判
決違背法令為理由，不得為之。是提起第三審上訴，應以原判決
違背法令為理由，係屬法定要件。如果上訴理由書狀並未依據卷
內訴訟資料，具體指摘原判決不適用何種法則或如何適用不當，
或所指摘原判決違法情事，顯與法律規定得為第三審上訴理由之
違法情形，不相適合時，均應認其上訴為違背法律上之程式，予
以駁回。本件上訴人甲○○上訴意旨略謂：上訴人所辯縱然不足
採信，但各證人審判外所供既多所瑕疵，例如蕭釧雲在審理中，
已陳明：其在電話中並未和上訴人洽談買賣毒品，亦未見面、交
易；陳永進在審理中，亦指稱：電話中祇是「開玩笑」、「隨便
講」、「說瘋話」、「沒什麼意思」，雖曾言及海洛因，然上訴
人不曾下樓做交易，伊不曾拿到「東西」；魏俊雄在審理中，縱
謂要向上訴人「調」安非他命，但亦謂上訴人沒有現身交貨，其
實上訴人祇是與之敷衍而已；蔡淑真在審理中，同稱：上訴人在
電話中都是「裝傻」，伊係要向上訴人借錢，非為購買毒品各等
語，足見先前所為電話聯繫內容為毒品交易之傳聞供述，悉無可
信；況上揭諸人發話之通訊基地台位址，均非在上訴人住處附近
，益見不可能有如其等所述邀約上訴人下樓交易毒品之情；尤以
根本未查出上訴人持有任何毒品，更無證據足以證明上訴人有低
買高賣而販售毒品牟利之事，原審不詳加調查，又不充分說明認
定上訴人犯罪之理由，顯有未盡證據調查職責、理由不備及法則
適用不當之違法云云。惟查：證據之取捨、證明力之判斷及事實
之認定，俱屬事實審法院自由裁量判斷之職權，此項職權之行使
，倘不違背經驗法則或論理法則，即無違法可指，觀諸刑事訴訟
法第一百五十五條第一項規定甚明。而供述證據雖彼此稍異或先
後不一，審理事實之法院仍可斟酌調查所得之各項證據，本於經
驗法則、論理法則，作合理之比較，定其取捨，採用相同基本事
實之陳述，非謂其中一有不符，即應全部不可採信。又所謂應於
審判期日調查之證據，係指與待證事實有重要關係，在客觀上認
為有調查之必要性，且有調查之可能性，為認定事實、適用法律
之基礎者而言。若事實已臻明確，或調查途徑已窮，自毋庸為無
益之調查，亦無未盡調查證據職責之違法可言。本件原判決主要
係依憑上訴人直承確有接獲蕭釧雲、陳永進、魏俊雄及蔡淑真電
話，表示向伊洽購第一級毒品海洛因或第二級毒品（甲基，下同
）安非他命之部分自白；蕭釧雲在偵查中，結證：確有以「男的
」、「硬的」、「查甫（台語）」、「大陸工」、「公仔」作為
安非他命之代號，以「女的」、「軟的」、「查某（台語）」「
四號」、「姑娘」、「大陸妹」作為海洛因之暗語，在電話中談
及毒品交易，其中民國九十七年六月二十六日二十三時三十七分
之電話通聯，係上訴人向伊推銷「軟的」；陳永進在第一審供證
：九十七年六月十七日十五時十八分許之電話通聯，係談海洛因
交易，言明品質和數量（上訴人並直言此次交易價款約定為新台
幣〈下同〉四千元），亦另以「查甫」為暗語，向上訴人購買安
非他命，代價分別有一千元及二千元；魏俊雄在警詢供明：監聽
電話譯文所示者，確係伊與上訴人間之毒品交易通聯內容，每次
交易皆有成功，上訴人交付毒品之位置係其所住社區電梯口之電
箱上，各次分別為二千元、三千元、二千元、四千五百元之海洛
因、二千元之安非他命；蔡淑真在第一審指證：確有打電話向上
訴人洽購海洛因，二次均五千元，談妥數量，但未拿到；辜廷棻
證稱：遭監聽之行動電話號碼，係伊申辦後，伊夫即上訴人取去
使用；承辦警員李育興證稱：監聽譯文均確實依監察所得而製作
各等語之證言；系爭電話之通訊監察書、使用者查詢單；隱有各
式暗語，洽購毒品交易之監聽電話譯文；勘驗上揭譯文核與監聽
錄音內容相符之筆錄等證據資料，乃認定上訴人有如原判決事實
欄所載之犯行，因而維持第一審論上訴人以販賣第一級毒品既遂
（累犯，下同）四罪、未遂六罪；又販賣第二級毒品既、未遂各
一罪（以上十二罪咸以情輕法重，非不可憫為由，減輕其刑，未
遂犯部分並遞減其刑。其中，販賣第一級毒品既遂部分各處有期
徒刑十五年六月，未遂部分各處有期徒刑八年；販賣第二級毒品
既遂部分處有期徒刑四年，未遂部分處有期徒刑二年三月。十二
罪合併應執行有期徒刑十八年）。對於上訴人僅承認接獲洽購毒
品電話，而矢口否認犯罪，所為伊已有心遠離毒品，故採敷衍態
度，假意願意幫忙「調」毒品，實則未交貨云云之辯解，如何係
畏罪飾卸之詞，與上揭證人所為開玩笑、講瘋話等翻異迴護之言
，皆無可採，亦據卷內訴訟資料詳加指駁、說明。且於理由貳－
四－(二)內，敘明其認定上訴人係為牟利而販賣之依據；另於理由
貳－三－(二)內，指出依據電話監聽紀錄，顯示系爭毒品交易已就
毒品種類、價格、交易時間、地點等達成合意，自應認已著手為
販賣之行為，祇因相關之蕭釧雲、陳永進、蔡淑真供稱未收得約
定之毒品，爰依罪疑唯輕原則，認定尚屬未遂階段（魏俊雄堅稱
其部分均「交易成功」，則為既遂）。所為之事實認定及得心證
理由，俱有各項證據資料在案可稽，自形式上觀察並不違背客觀
存在之經驗法則或論理法則，且既依憑諸多直接、間接證據而為
綜合判斷，堪認事證尚無不明（如原判決附表三所示部分因事證
不明，已經第一審判決無罪而先告確定）。上訴意旨或非確實依
據卷內訴訟資料而為指摘，或置原判決已明白論斷之事項於不顧
，就屬原審採證認事職權之適法行使，任憑己意妄指違法，且猶
執陳詞，仍為單純之事實爭議，不能認為適法之第三審上訴理由
。依上說明，應認其上訴為不合法律上之程式，予以駁回。
據上論結，應依刑事訴訟法第三百九十五條前段，判決如主文。
中    華    民    國  九十九  年    五    月  二十七  日
                      最高法院刑事第十庭
                          審判長法官  花  滿  堂
                                法官  黃  正  興
                                法官  陳  東  誥
                                法官  林  錦  芳
                                法官  洪  昌  宏
本件正本證明與原本無異
                                      書  記  官
中    華    民    國  九十九  年    五    月  三十一  日
                                                      Ｑ

司法院資訊處製作；財團法人民間司法改革基金會備份。
